【裁判字號】    98,抗,755
【裁判日期】    980630
【裁判案由】    損害賠償
【裁判全文】
臺灣高等法院民事裁定                   98年度抗字第755號
    抗  告  人  乙○○
                丁○○
                          共同.
                            二.
上列抗告人因與相對人甲○○空間設計有限公司、甲○○間侵權
行為損害賠償事件，對於中華民國98年1月23日臺灣桃園地方法
院97年度重訴字第294號所為裁定提起抗告，本院裁定如下：
    主  文
原裁定廢棄。
    理  由
一、本件抗告意旨略以：第三人即業主黃子潔於民國95年間將其
    位於桃園縣中壢市○○街之「中壢大亨別莊建築室內裝修設
    計工程」（下稱系爭工程）委由相對人甲○○空間設計有限
    公司（下稱相對人公司）承攬；相對人公司又將系爭工程中
    之木作工程部分，委由第三人壽司室內裝修有限公司（下稱
    壽司公司）次承攬。而相對人甲○○身為相對人公司之負責
    人，違反勞工安全衛生法第17條第1項、第2項、第18條第1
    項、第2項規定，未告知承攬人關於工作環境之危害因素，
    亦未設置工地負責人，擔任指揮及協調之工作並負責工作之
    連繫調整，以致於被害人林俊男未能注意工作安全，亦未使
    用絕緣物品及安全之工具保護自身安全，於民國95年8月12
    日下午4時30分，在上開工地使用電鑽機施工時，不慎感電
    而暈厥倒地，並遭掉落之電鑽機灼傷而死亡。故相對人甲○
    ○違反上開保護他人之法律，與林俊男之死亡間，具有相當
    因果關係，應負侵權行為責任。又依公司法第23條第2項之
    規定，相對人甲○○為相對人公司之負責人，亦應與相對人
    公司負連帶賠償責任。而原法院以相對人未經刑事訴訟程序
    中經認定為共同侵權行為之人，而駁回抗告人之附帶民事訴
    訟，自有未合，爰提起抗告請求廢棄原裁定等語。
二、按因犯罪而受損害之人，於刑事訴訟程序得附帶提起民事訴
    訟，對於被告及依民法負賠償責任之人，請求回復其損害，
    刑事訴訟法第487條第1項定有明文。又附帶民事訴訟之對象
    ，並不以刑事案件被告為限，即依民法負賠償責任之人，亦
    包括在內（最高法院71年台附字第5號判例意旨參照）。例
    如某丙因車禍而受傷，某甲、某乙既同有過失，依民法185
    條規定，某甲、某乙即係共同侵權行為人，為依民法應負損
    害賠償責任之人，故其雖未經檢察官提起公訴，仍得為附帶
    民事訴訟之被告，某丙併列某甲為被告，應屬合法（司法院
    廳刑一字第217號函意旨參照）。
三、經查被害人林俊男於上開時地因職業災害而死亡，而系爭工
    程之次承攬人即第三人壽司公司及其法定代理人張祥壽，均
    因涉犯勞工安全衛生法第31條第1項、第2項之罪，第三人鄧
    穎燦即工地現場負責人則因涉犯刑法第276條第2項業務過失
    致死罪，經原法院刑事庭分別判處其有罪確定在案，惟相對
    人公司與相對人甲○○並未經台灣桃園地方法院檢察署檢察
    官提起公訴，亦未經原法院刑事訴訟程序認定為共同侵權行
    為之人，有原法院96年度勞安簡上字第1號刑事判決在卷可
    憑（見本院院卷第15至17頁）。
四、惟按事業單位以其事業招人承攬時，其承攬人就承攬部分負
    本法所定雇主之責任；原事業單位就職業災害補償仍應與承
    攬人員負連帶責任；再承攬者亦同，勞工安全衛生法第16條
    定有明文。經查抗告人於前開刑事訴訟程序中，附帶提起本
    件民事訴訟，主張相對人甲○○身為相對人甲○○公司之負
    責人，違反勞工安全衛生法第17條第1項、第2項、第18條第
    1項、第2項規定，以致於被害人林俊男未能注意工作安全，
    亦未使用絕緣物品及安全之工具保護自身安全而死亡，故相
    對人甲○○應依民法第184條第2項規定負侵權行為責任；再
    依公司法第23條第2項、民法第28條之規定，相對人甲○○
    亦應與相對人甲○○公司負連帶賠償之責任等語，有刑事附
    帶民事訴訟狀、抗告狀可參（見原法院96年簡上附民字第28
    號卷第6至7頁、本院卷第4至8頁）。從而抗告人既對刑事案
    件被告即第三人壽司公司及其法定代理人張祥壽、第三人鄧
    穎燦提起附帶民事訴訟，同時一併主張相對人甲○○與相對
    人甲○○公司為依民法應負侵權行為賠償責任之人，而提起
    本件附帶民事訴訟，核與刑事訴訟法第487條第1項規定相符
    ，自屬有據。
五、從而原法院刑事庭依刑事訴訟法第504條第1項規定，將抗告
    人所提起之本件附帶民事訴訟，裁定移送原法院民事庭，並
    無不合。原法院未予查明，逕以相對人未經前開刑事判決認
    定為共同侵權行為人且非依民法應負賠償責任之人為由，認
    抗告人就相對人之起訴為不合法，裁定駁回抗告人此部分之
    訴，於法自有未洽。抗告人執此指摘原裁定不當，聲明廢棄
    ，為有理由，爰由本院將原裁定廢棄，發回原法院另為適當
    之處理。
六、據上論結，本件抗告為有理由，裁定如主文。
中    華    民    國    98    年    6    月     30    日
                  民事第七庭
                        審判長法  官  鄭三源
                              法  官  王聖惠
                              法  官  邱  琦
正本係照原本作成。
本裁定除以適用法規顯有錯誤為理由外，不得再抗告。如提起再
抗告，應於收受後10日內委任律師為代理人向本院提出再抗告狀
。並繳納再抗告費新台幣１千元。
中    華    民    國    98    年    6     月    30    日
                              書記官  廖艷莉


司法院資訊處製作；財團法人民間司法改革基金會備份。
